臺灣臺北地方法院刑事判決　　　　　　　95年度訴字第1597號
公　訴　人　臺灣臺北地方法院檢察署檢察官
被　　　告　乙○○
上列被告因違反毒品危害防制條例案件，經檢察官提起公訴（95
年度偵字第17311號），本院判決如下：
    主  文
乙○○連續轉讓第一級毒品，累犯，處有期徒刑壹年陸月；又轉
讓第一級毒品，累犯，處有期徒刑壹年貳月。應執行有期徒刑壹
年捌月。
    事  實
一、乙○○前於民國八十三年間因違反麻醉藥品管理條例案件，
    經臺灣高等法院以八十五年度上訴字第二一三二號判處有期
    徒刑五年六月確定。復於八十四年間因違反麻醉藥品管理條
    例及偽造文書案件，經臺灣士林地方法院分別以八十五年度
    易緝字第一號、八十五年度訴字第九九號判處有期徒刑七月
    、四月確定。前開三罪，經臺灣高等法院以八十六年度聲字
    第一三六號裁定合併執行有期徒刑五年十一月確定。又於八
    十五年間因違反麻醉藥品管理條例案件，經臺灣板橋地方法
    院以八十六年度訴字第八四四號判處有期徒刑七月確定。經
    送監接續執行，於八十九年五月十四日假釋出監，原縮刑期
    滿日期為九十一年十二月十日。詎其於假釋期間之九十一年
    間復因違反毒品危害防制條例案件，經臺灣板橋地方法院以
    九十一年度易字第二二四八號判處有期徒刑五月確定。經撤
    銷前開假釋，送監接續執行殘刑及有期徒刑五月，甫於九十
    四年四月六日執行完畢。猶不知悔改，明知海洛因係毒品危
    害防制條例所規定之第一級毒品，不得非法轉讓、持有及施
    用，竟基於轉讓第一級毒品海洛因之概括犯意，自九十五年
    五月間起至同年六月三十日止，連續在其位於臺北縣新店市
    ○○路三０號二樓之八住處，將海洛因（重量不詳，惟均未
    達應予加重其刑之數量標準）無償轉讓其同居女友甲○○施
    用。復基於轉讓第一級毒品海洛因之犯意，於同年八月八日
    上午某時，在前開住處無償轉讓海洛因（重量不詳，惟未達
    應予加重其刑之數量標準）與甲○○施用。嗣於翌日下午五
    時許，為警持搜索票前往上址搜索，當場查獲甲○○（所涉
    施用毒品罪嫌，由檢察官另案偵查）與乙○○（所涉施用毒
    品罪嫌，業經本院以九十五年度訴字第一九九一號判處有期
    徒刑十月）等人，並扣得乙○○所有之第一級毒品海洛因四
    包（驗餘總淨重一點三八公克）、電子磅秤一台、吸管製分
    裝毒品用湯匙一支及分裝塑膠袋共五百二十九個等物。
二、案經臺北市政府警察局中山分局報請臺灣臺北地方法院檢察
    署檢察官偵查起訴。
    理  由
一、前揭事實，業據被告乙○○於本院審理時坦承不諱（見本院
    九十六年五月九日審判筆錄），核與證人甲○○於偵查中指
    證情節相符（見九十五年度偵字第一七三一一號卷第一三四
    至一三五頁），且甲○○於前揭時、地為警查獲所採集之尿
    液經送鑑定結果，確呈嗎啡陽性反應，此亦有臺灣尖端先進
    生技醫藥股份有限公司濫用藥物檢驗報告附卷可稽（見同上
    偵卷第一四０頁）。本件事證明確，被告犯行洵堪認定，應
    予依法論科。
二、按海洛因係毒品危害防制條例第二條第二項第一款所列之第
    一級毒品，不得非法轉讓、持有及施用。被告於前揭時、地
    無償提供其所有之海洛因與甲○○施用，核其所為，均係犯
    毒品危害防制條例第八條第一項之轉讓第一級毒品罪。其持
    有第一級毒品海洛因之低度行為，應為轉讓第一級毒品海洛
    因之高度行為所吸收，不另論罪。
三、查被告於九十五年六月三十日以前轉讓第一級毒品行為後，
    九十四年二月二日修正公布之刑法，業於九十五年七月一日
    起施行。按行為後法律有變更者，適用行為時之法律，但行
    為後之法律有利於行為人者，適用最有利於行為人之法律，
    刑法第二條第一項定有明文。茲本條係規範行為後法律變更
    所生新舊法律比較適用之準據法，本身尚無新舊法比較之問
    題，於新法施行後，應一律適用新法第二條第一項之規定，
    為「從舊從輕」之比較。而本次法律變更，比較時應就罪刑
    有關之共犯、未遂犯、想像競合犯、牽連犯、連續犯、結合
    犯，以及累犯加重、自首減輕暨其他法定加減原因（如身分
    加減）與加減例等一切情形，綜其全部罪刑之結果而為比較
    如下（最高法院九十五年五月二十三日九十五年度第八次刑
    事庭會議決議參照）：
  (一)毒品危害防制條例第八條第一項，於本次刑法修正時雖未併
    予修正，而無新舊法比較之問題，惟其法定刑除有期徒刑及
    拘役外，尚有罰金刑，而關於罰金刑部分，刑法第三十三條
    第五款既已修正，自有修正前後刑法第三十三條第五款比較
    適用之問題（臺灣高等法院暨所屬法院九十五年十二月十三
    日法律座談會刑事類提案第一號、第二號研討結果參照）。
    茲修正後之刑法第三十三條第五款已將罰金刑之最低額由銀
    元一元即新臺幣三元，提高為新臺幣一千元，比較新、舊法
    結果，自以被告行為時即修正前之刑法第三十三條第五款規
    定較有利於被告，應依刑法第二條第一項前段，適用修正前
    之刑法第三十三條第五款規定。
  (二)刑法第五十六條連續犯之規定業經刪除，被告於九十五年六
    月三十日以前之數犯罪行為，於新法施行後，應予分論併罰
    。此刪除雖非犯罪構成要件之變更，但顯已影響行為人刑罰
    之法律效果，自屬法律有變更，依刑法第二條第一項規定，
    比較新、舊法結果，仍應適用較有利於被告之行為時法律即
    舊法論以連續犯。
  (三)綜上法律修正前、後之比較，揆諸前揭最高法院決議及刑法
    第二條第一項所定之「從舊從輕」原則，適用修正前之法律
    ，對被告較為有利，自應適用修正前之刑法相關規定。
  (四)至刑法第四十七條關於累犯之規定：「受有期徒刑之執行完
    畢，或受無期徒刑或有期徒刑一部之執行而赦免後，五年以
    內再犯有期徒刑以上之罪者，為累犯，加重本刑至二分之一
    」，雖經修正為同條第一項：「受徒刑之執行完畢，或一部
    之執行而赦免後，五年以內故意再犯有期徒刑以上之罪者，
    為累犯，加重本刑至二分之一」，即限制以故意再犯者為限
    ，方成立累犯。然依最高法院九十五年度第八次刑事庭會議
    決議，有關累犯部分，新法施行前，過失再犯有期徒刑以上
    之罪，新法施行後，應依新法第二條第一項之規定，適用最
    有利於行為人之法律。是以於舊法時故意犯罪，依新、舊法
    均成立累犯之情形，應係前述最高法院決議有意排除適用，
    即不生新舊法比較之問題（臺灣高等法院暨所屬法院九十五
    年十二月十三日刑事法律座談會刑事類提案第八號研討結果
    參照），應逕依修正後之刑法第四十七條第一項，論以累犯
    ，併此敘明。
四、被告於九十五年六月三十日以前先後多次犯行，時間緊接，
    所犯係構成要件相同之罪名，顯係基於概括犯意為之，為連
    續犯，依修正前刑法第五十六條之規定，以一罪論，並加重
    其刑。再衡諸常情，一般施用毒品之人，單日單次施用毒品
    之數量，應屬甚微，且證人甲○○於偵查中亦證稱：伊施用
    之海洛因，均係被告所提供，伊再放入針筒稀釋後以注射方
    式施用，每次施用０點五㏄等語（見同上偵卷第一三四至一
    三五頁），復查無證據足資證明被告轉讓第一級毒品與甲○
    ○之數量，達於行政院依毒品危害防制條例第八條第六項所
    頒訂之「轉讓持有毒品加重其刑之數量標準」第二條第二項
    所定之淨重十公克以上，自應認被告並無該項應加重其刑至
    二分之一規定之適用，併此敘明。又被告所犯上開連續轉讓
    第一級毒品及轉讓第一級毒品二罪之間，犯意各別，行為互
    殊，應予分論併罰。再查被告前於八十三年間因違反麻醉藥
    品管理條例案件，經臺灣高等法院以八十五年度上訴字第二
    一三二號判處有期徒刑五年六月確定。復於八十四年間因違
    反麻醉藥品管理條例及偽造文書案件，經臺灣士林地方法院
    分別以八十五年度易緝字第一號、八十五年度訴字第九九號
    判處有期徒刑七月、四月確定。前開三罪，經臺灣高等法院
    以八十六年度聲字第一三六號裁定合併執行有期徒刑五年十
    一月確定。又於八十五年間因違反麻醉藥品管理條例案件，
    經臺灣板橋地方法院以八十六年度訴字第八四四號判處有期
    徒刑七月確定。經送監接續執行，於八十九年五月十四日假
    釋出監，原縮刑期滿日期為九十一年十二月十日。詎其於假
    釋期間之九十一年間復因違反毒品危害防制條例案件，經臺
    灣板橋地方法院以九十一年度易字第二二四八號判處有期徒
    刑五月確定。經撤銷前開假釋，送監接續執行殘刑及有期徒
    刑五月，甫於九十四年四月六日執行完畢，此有卷附臺灣高
    等法院被告前案紀錄表可按（見本院卷），其於五年以內故
    意再犯有期徒刑以上之罪，為累犯，依刑法第四十七條第一
    項規定，加重其刑。爰審酌被告有上述多項前科，素行非佳
    ，竟不思悔改，又非法轉讓毒品供同居女友施用，戕害他人
    身心健康，影響社會治安，助長不良風氣，惟轉讓毒品之對
    象單一、數量甚微，且犯後坦承犯行，態度良好等一切情狀
    ，分別量處如主文所示之刑。
五、末按刑法第五十一條業於九十四年一月七日修正公布，九十
    五年七月一日起施行，其中第五款提高多數有期徒刑合併應
    執行之刑不得逾三十年，新法施行後，應依新法第二條第一
    項之規定，適用最有利於行為人之法律。裁判確定前犯數罪
    ，其中一罪在新法施行前者，亦同（最高法院九十五年五月
    二十三日九十五年度第八次刑事庭會議決議參照）。被告於
    裁判確定前犯數罪，其中一罪係於九十五年七月一日新法施
    行前犯之，比較修正前、後刑法第五十一條第五款之結果，
    自以修正前之規定較有利於被告，依刑法第二條第一項前段
    ，仍應適用修正前刑法第五十一條第五款規定，定其應執行
    之刑。
六、扣案之海洛因四包（驗餘總淨重一點三八公克）、電子磅秤
    一台、吸管製分裝毒品用湯匙一支及分裝塑膠袋共五百二十
    九個，係被告所有、供其施用第一級毒品海洛因所用之物，
    業據被告供明在卷（見同上偵卷第二一頁），並經本院以九
    十五年度訴字第一九九一號（被告被訴施用第一級毒品案件
    ）分別宣告沒收銷燬及沒收在案，復查無證據足證該等物品
    與本案轉讓毒品犯行有關，自無從宣告沒收銷燬及沒收；至
    其餘扣案之物，亦與本案轉讓毒品行為無涉，自亦無從宣告
    沒收，併此敘明。
據上論斷，應依刑事訴訟法第二百九十九條第一項前段，毒品危
害防制條例第八條第一項，刑法第二條第一項前段、第十一條前
段、修正前刑法第五十六條、刑法第四十七條第一項、修正前刑
法第五十一條第五款，判決如主文。
本案經檢察官鄭堤升到庭執行職務
中　　華　　民　　國　　96　　年　　5 　　月　　31　　日
　　　　　　　　　刑事第八庭審判長法　官　陳德民
                                  法  官  唐于智
                                  法  官  陳芃宇
以上正本證明與原本無異。
如不服本判決，應於判決送達後10日內，向本院提出上訴狀。
　　　　　　　　　　　　　　      書記官　周小玲
中　　華　　民　　國　　96　　年　　6 　　月　　1 　　日
附錄本案論罪科刑法條全文：
毒品危害防制條例第8條
轉讓第一級毒品者，處 1 年以上 7 年以下有期徒刑，得併科新
臺幣 1 百萬元以下罰金。
轉讓第二級毒品者，處 6 月以上 5 年以下有期徒刑，得併科新
臺幣 70 萬元以下罰金。
轉讓第三級毒品者，處 3 年以下有期徒刑，得併科新臺幣 30 萬
元以下罰金。
轉讓第四級毒品者，處 1 年以下有期徒刑，得併科新臺幣 10 萬
元以下罰金。
前四項之未遂犯罰之。
轉讓毒品達一定數量者，加重其刑至二分之一，其標準由行政院
定之。
